【裁判字號】    97,上訴,96
【裁判日期】    970123
【裁判案由】    違反毒品危害防制條例
【裁判全文】
臺灣高等法院高雄分院刑事判決          97年度上訴字第96號
上  訴  人  臺灣高雄地方法院檢察署檢察官
被      告  甲○○
上列上訴人因被告違反毒品危害防制條例案件，不服臺灣高雄地
方法院96年度訴字第4905號中華民國96年11月26日第一審判決（
起訴案號：臺灣高雄地方法院檢察署96年度毒偵字第8545號），
提起上訴，本院判決如下：
     主  文
上訴駁回。
    理  由
一、公訴意旨略以：被告甲○○前因施用毒品案件，經原審以87
    年度毒聲字第391 號裁定送臺灣屏東戒治所施以強制戒治，
    再以87年度毒聲字第4058號裁定停止戒治，所餘戒治期間付
    保護管束，於民國88年6 月7 日保護管束期滿未經撤銷，視
    為強制戒治執行完畢。又因施用毒品案件，經原審以93年訴
    字第3192號判處有期徒刑9 月，並於95年4 月23日縮短刑期
    執行完畢。詎仍不知悔改，基於施用第一級毒品海洛因犯意
    ，於96年2 月12日採尿送驗回溯24小時內某時，在不詳地點
    ，施用第一級毒品海洛因1 次。嗣於96年2 月12日11時40分
    許因涉嫌竊盜罪，為警在高雄市○○區○○路壽崗營區查獲
    ，並經採集尿液送驗後，呈嗎啡陽性反應，而查知上情等語
    ，因認被告涉犯毒品危害防制條例第10條第1 項之施用第一
    級毒品罪嫌。
二、按案件曾經判決確定者，應為免訴之判決；又免訴判決，得
    不經言詞辯論為之，刑事訴訟法第302 條第1 款、第307 條
    分別亦有明文。經查：
（一）被告前於95年6 月間某日起至96年3 月14日止，以大約每
      日施用1 、2 次之頻率，將海洛因摻水後置入注射針筒注
      射之方式，在高雄市壽山公園公共廁所內，施用第一級毒
      品海洛因多次犯行，前經原審就其上開施用第一級毒品之
      犯行，於96年5 月25日以96年度訴字第551 號判處有期徒
      刑8 月，並於96年9 月27日，因撤回上訴確定等情，此有
      上開判決及臺灣高等法院被告前案紀錄表在卷可稽。
（二）本件檢察官起訴被告於96年2 月12日採尿送驗回溯24小時
      內某時，在不詳地點，施用第一級毒品海洛因犯行，既經
      認定與該案確定判決為同一犯罪事實，並判決確定。檢察
      官就本件已為前案確定判決效力所及之同一案件，再於96
      年11月21日向原審重行起訴，揆諸前開說明，則原審所為
      被告免訴之判決，並不經言詞辯論為之，於法尚無不合。
三、公訴人上訴意旨，雖指稱：所謂集合犯，係指立法者在犯罪
    構成要件所描述或預設之該當行為，本即具有不斷反覆實施
    之特性而言，例如「經營」、「收集」、「常業」等犯行，
    自其構成要件之描述，本即有反覆為同一行為之意義。然施
    用毒品犯行之構成要件，於立法者之立法描述中，實難認有
    反覆為同一行為之含意在內；雖顯可能係成癮之依賴行為，
    而另有符合所謂「習慣犯」（或「慣行犯」）之學理上概念
    ，但此種概念終與集合犯之概念非屬一致，且實務上殊少見
    有採「習慣犯」為包括一罪之作法，自亦不宜遽以採之；此
    外雖有論者以為解釋集合犯之概念非以法條之文義解釋為限
    ，尚可自其處罰規範之目的來加以解釋，然此種說法是否過
    度擴張或變易集合犯之固有概念，且經由目的性擴張之解釋
    結果，易使集合犯之概念及其犯罪態樣趨於不明確，反可能
    有害於法律之安定性，是否得宜，亦不無疑問。況刑法於94
    年2 月2 日修正、95年7 月1 日施行前，即認每次施用毒品
    為各別獨立犯行，始就被告相近之數施用毒品行為，以連續
    犯論，現連續犯之規定既已廢止，自當將每次施用毒品行為
    ，評價為法律上之數行為，否則豈不今是昨非？本件被告上
    開施用第一級毒品犯行，難認與前案有所謂集合犯之包括一
    罪關係。原判決認事用法尚嫌未洽云云。惟查本件被告施用
    第一級毒品海洛因之犯行，核與前開經原審判決確定之犯行
    ，二者均係施用第一級毒品海洛因之行為，且本案之施用犯
    行時點係在上開確定判決所認定之施用期間內，而被告多次
    施用海洛因之犯罪行為又係持續進行，是被告本件施用第一
    級毒品海洛因之犯行，既與原審前開確定判決認明之施用第
    一級毒品犯行，既係出於反覆、延續施用之單一決意，在行
    為概念上，自應評價認係包括一罪，具有實質上一罪關係，
    甚為灼然。從而，本案被告施用第一級毒品海洛因犯行，依
    審判不可分原則，應為前案確定判決之效力所及。公訴人上
    訴意旨，仍執前詞，指摘原判決不當，為無理由，應予駁回
    ，並不經言詞辯論為之。
據上論斷，應依刑事訴訟法第372條、368條，判決如主文。
中    華    民    國    97    年    1     月    23    日
                  刑事第三庭    審判長法  官  周賢銳
                                      法  官  黃仁松
                                      法  官  謝宏宗
以上正本證明與原本無異。
如不服本判決應於收受本判決後10日內向本院提出上訴書狀，其
未述上訴理由者，並得於提起上訴後10日內向本院補提理由書
狀（均須按他造當事人之人數附繕本)「 切勿逕送上級法院」。
中    華    民    國    97    年    1     月    24    日
                                      書記官  熊惠津
                                                      Ｆ


司法院資訊處製作；財團法人民間司法改革基金會備份。
